臺灣嘉義地方法院民事判決　九十年度訴字第五五七號
　　原　　　告　乙○○
　　被　　　告　甲○○
右當事人間請求給付工程款事件，本院判決如左：
    主    文
原告之訴及其假執行之聲請均駁回。
訴訟費用由原告負擔。
    事    實
甲、原告方面：
一、聲明：被告應給付原告新台幣（下同）七十四萬一千一百零八元，及自民國九十
    年六月一日起迄清償日止按年息百分之五計算之利息，並願供擔保請准宣告假執
    行。
二、陳述：
（一）原告於八十五年十月二十八日與被告及訴外人陳威陶、洪茂雄共同簽訂別墅新
      建工程合約書，計造價一千六百萬元，兩造並於嗣後追加增建工程，增建工程
      款計五十四萬一千一百零八元，再原工程款被告亦餘二十一萬元尾款尚未給付
      ，其間被告業已給付一萬元，核計被告尚餘七十四萬一千一百零八元工程款尚
      未給付。
（二）原告就上開工程業已全部完工，且被告已於八十七年六月間驗收，並於同年七
      月間搬入居住，惟原告向被告請求給付工程款時，因被告告稱其資金週轉困難
      ，請求原告緩期於三年內清償之，原告因礙於情誼遂同意其請求，不意三年時
      間已過，被告仍無意給付，且屢經催討均置之不理，並以原告工作物瑕疵為由
      拒絕付款，實係無理，爰依承攬契約、無因管理及不當得利之法律關係請求被
      告如數給付。
三、對被告抗辯所為之陳述：
（一）、就原告興建被告住宅部分，其主建物之工程款原先約定為六百零六萬元，原
        先被告與訴外人陳威陶、洪茂雄等新建別墅工程總工程款為一千七百三十萬
        元，嗣合併減價為一千六百萬元，另簽約後兩造另議定追加工程款計五十四
        萬一千一百零八元，且依原告所提之追加明細表，即可知追加工程款應不僅
        被告所辯稱之十萬元而已。
（二）、又三樓增建部分係作為神明廳使用，除建物結構外，尚含括粉刷、貼壁磚、
        地磚、硫璃瓦、鋁門、鋁窗等費用，故該部分之造價自不能僅以每坪三萬五
        千元計算，該部分實際建材費用及工資合計應為三十三萬三千三百三十三元
        。
（三）、再明細表上之高壓排水水泥管、怪手、混凝土及工資部分，係依被告指示施
        工，是否為三戶共同使用，原告並不知情，且既係被告指示原告追加施工，
        被告自應負責給付追加工程款，至於前開部分是否為三戶共同使用或有其他
        約定，自與原告無涉。
（四）、更且儲藏室窗戶係附著於被告建物上，廚房爐台更是搭設在被告建物內，被
        告究如何與他人共用或增建，是被告此部分所辯，實無理由，況大理石部分
        雖原工程範圍已有設計，但預估之金額為每坪七千元，然事後被告自行至大
        理石商處挑選之大理石為每坪七千五百元，並以每坪七千五百元之價格自原
        工程款中扣除，足見被告扣除之金額每坪多五百元，該多扣之工程款每坪五
        百元，合計三萬一千一百零八元，自應給付予原告。
（五）、一般陽台所搭設之護欄為水泥或一般鐵欄杆，而被告要求以較好之白鐵欄杆
        ，自應負擔該部分之價差，該部分扣除水泥及壁磚之造價二萬六千九百二十
        元後，應為五萬一千零八十元。
（六）、系爭建物係於八十七年六月間驗收，被告並於同年七月間搬入居住，果交屋
        當時有被告所指之瑕疵，被告何以未及時通知原告或有所請求，更且，其間
        阿里山奮起湖地區歷經九二一地震等大小地災，當時嘉義地區房屋多有損毀
        ，被告自不得持交屋三年後之照片主張系爭建物有瑕疵，且退步言之，依兩
        造所締契約第二十七條約定，原告之保固期間業已經過，被告自不得再向原
        告要求擔負保固責任。
三、證據：提出工程契約書、工程估價詳細表、明細表等為證，並聲請訊問證人陳光
    男。
乙、被告方面：
一、聲明：如主文所示，如受不利判決，並願供擔保請准宣告免為假執行。
二、陳述：
（一）、依原告陳稱，系爭工程分為主工程計五百三十三萬三千三百三十三元，增建
        工程五十三萬二千八百四十八元，合計五百八十六萬六千一百八十一元，被
        告尚積欠主工程款二十一萬元及全部增建款，合計七十四萬二千八百四十八
        元，故原告自認被告已給付五百一十二萬三千三百三十三元。
（二）、又兩造間之增建部份，係將頂樓之樓梯口，擴增為神明廳，面積約三、四坪
        ，若以每坪造價三萬五千元計算，應僅有十萬元，如今暴增為五十三餘萬元
        ，實與常情不符，且系爭建物多處漏水，未依合約施工，原告顯應負不完全
        給付及瑕疵擔保責任。
（三）、明細表上之高壓排水水泥管一萬六千元、怪手一萬八千元、二人工資八千元
        及混凝土二萬二千元等為三戶共同使用，應由三戶平均分擔，原告要求被告
        全部負擔，顯有不當，又儲藏室窗戶切割八千元、廚房爐台四萬元亦為二戶
        所增建，自應由二戶平均分擔，況一樓大理石並未追加，實不知原告如何計
        算。
（四）、白鐵欄杆七萬八千元，此亦為二戶突出陽台裝上欄杆之費用，經查一般陽台
        外緣皆有安全設施，有的用水泥，有的用欄杆，此即在原工程範圍，故非增
        建，若由水泥牆改為欄杆，亦應扣除水泥牆之成本，故原告此項請求亦非合
        理。
（五）、按民法第一百二十七條第七款規定，承攬人之報酬因二年間不行使而消滅，
        查本件原告於八十七年六月間即已可向被告請求給付報酬，詎原告遲至九十
        年七月十一日始起訴請求，顯已逾二年短期消滅時效，且被告從未向原告表
        示欲分期或緩期清償。
三、證據：提出照片為證。
    理    由
一、原告主張兩造於八十五年十月二十八日簽訂別墅新建工程合約，嗣並合意追加增
    建工程，迨八十七年六月工程全部完工完成驗收，核計被告尚餘七十四萬一千一
    百零八元工程款尚未給付，爰依民法承攬、無因管理及不當得利法律關係請求被
    告如數給付，及自九十年六月一日起迄清償日止，按年息百分之五計算之利息。
二、被告則以系爭建物多處漏水，未依合約施工，原告應負不完全給付及瑕疵擔保責
    任，又原告於八十七年六月間即已可向被告請求給付報酬，詎原告遲至九十年七
    月十一日始起訴請求，顯已逾二年短期消滅時效，且被告從未向原告表示欲分期
    或緩期清償等情詞資為辯解。
三、原告主張兩造於八十五年十月二十八日簽訂別墅新建工程合約，嗣並合意追加增
    建工程，又別墅新建及追加新建工程，業於八十七年六月完成驗收，且於八十七
    年六月間原告即可向被告請求給付別墅新建及追加增建工程款等事實，業據其提
    出與所述相符之工程契約書乙紙為證，並經證人陳光男於本院九十一年三月四日
    審理時結稱在卷，復為被告所不爭，應堪信為真實。
四、按承攬人之報酬因二年間不行使而消滅，又消滅時效，自請求權可行使時起算，
    民法第一百二十七條第七款、第一百二十八條前段分別定有明文，查兩造係於八
    十五年十月二十八日簽訂承攬契約，嗣並合意追加增建工程，由原告為被告完成
    一定之工作，又原告承作之別墅新建及追加新建工程，業於八十七年六月全部完
    工完成驗收，且於八十七年六月間原告即可向被告請求給付別墅新建及追加增建
    工程款等事實，業如前述，然原告遲至九十年四月二十三日始向被告請求給付別
    墅新建及追加增建工程款，有本院收文章乙枚在卷可稽，揆諸前開民法第一百二
    十七條第七款之規定，原告之報酬請求權，自難謂無已罹於二年短期消滅時效之
    情，且被告復援引時效抗辯拒絕給付，是原告援依承攬法律關係請求被告給付工
    程款七十四萬一千一百零八元，及自九十年六月一日起迄清償日止，按年息百分
    之五計算之利息，自難謂為有理由，至原告固另主張，因被告告稱其資金週轉困
    難，伊因礙於情誼，始同意被告緩期於三年內給付云云，惟此為被告所否認，原
    告復未提出實證以證其說，自難遽加信憑。
五、按無因管理者，乃未受委任，並無義務，而為他人管理事務，倘當事人間有委任
    、僱傭或其他契約關係時，即無成立無因管理之餘地，又不當得利者，乃無法律
    上之原因而受利益，致他人受損害，苟當事人間有契約關係存在時，一方因他方
    之給付受有利益，即難認無法律上之原因，自無成立不當得利之餘地，查本件兩
    造既於八十五年十月二十八日簽訂別墅新建工程合約，並於嗣後合意追加增建工
    程，顯見兩造間自難認無承攬法律關係存在，且兩造對於其等二人間有承攬法律
    關係，復為兩造所不爭，從而，原告援依無因管理及不當得利法律關係請求被告
    給付七十四萬一千一百零八元，及自九十年六月一日起迄清償日止，按年息百分
    之五計算之利息，自難謂為有理由。
六、綜上所述，原告本於承攬、無因管理及不當得利法律關係請求被告給付七十四萬
    一千一百零八元，及自九十年六月一日起迄清償日止，按年息百分之五計算之利
    息，為無理由，應予駁回，又原告之訴既經駁回，其假執行之聲請亦失所附麗，
    應同予駁回。
七、本件事證已臻明確，兩造其餘主張或其他攻擊防禦方法，核與本件判決結果不生
    影響，爰不一一論述，併此敘明。
八、據上論結，原告之訴為無理由，依民事訴訟法第七十八條，判決如主文。
中　　　華　　　民　　　國　　九十一　　年　　　十　　　月　　　九　　　日
~B臺灣嘉義地方法院民事第一庭
~B　　法　官　林信旭
右為正本係照原本作成
如對本判決上訴須於判決送達後廿日內向本院提出上訴狀
中　　　華　　　民　　　國　　九十　　年　　　　十　　　月　　　九　　　日
~B　　書記官　侯學義
